臺灣桃園地方法院刑事判決　　　　　100年度審交易字第662號
公　訴　人　臺灣桃園地方法院檢察署檢察官
被　　　告　徐承宰
上列被告因公共危險等案件，經檢察官提起公訴（100 年度偵字
第16942 號），被告於準備程序進行中，就被訴事實為有罪之陳
述，經本院告知簡式審判程序意旨，並聽取當事人之意見後，本
院合議庭裁定改依簡式審判程序審理，判決如下：
    主  文
徐承宰服用酒類，不能安全駕駛動力交通工具而駕駛，處有期徒
刑貳月，如易科罰金，以新臺幣壹仟元折算壹日。又從事業務之
人，因業務上之過失傷害人，處有期徒刑肆月，如易科罰金，以
新臺幣壹仟元折算壹日。應執行有期徒刑伍月，如易科罰金，以
新臺幣壹仟元折算壹日。
    事實及理由
一、徐承宰自民國100 年4 月底起受僱於「新亞銂股份有限公司
    」擔任送貨司機，為從事駕駛業務之人，於100 年6 月 6日
    凌晨4 時至6 時許之間，在桃園縣中壢市「大英帝國」酒店
    內飲用酒類後，已欠缺通常注意力，而無安全駕駛車輛之能
    力，竟仍駕駛車號2053-B9 號自用小客車，欲返回桃園縣八
    德市○○路住處，迨同日6 時39分許，行經桃園縣中壢市○
    ○○路205 號前，原應注意汽車駕駛人若有飲用酒類後其吐
    氣所含酒精濃度超過每公升0.25毫克以上者，即不得駕車，
    又車輛行駛時，駕駛人應注意車前狀況，隨時採取必要之安
    全措施，而依當時情形，並無不能注意之情事，竟因酒後注
    意力不集中又疏未注意車前狀況，採取必要安全措施，不慎
    追撞前方由許曾玉梅所騎乘之腳踏車，致許曾玉梅受有臉、
    頭皮之挫傷併血腫、右額頭撕裂傷、左脛骨開放性骨折、頭
    部外傷及腰椎挫傷等傷害。嗣經警據報到場處理，並於同日
    上午6 時48分，測試其呼氣所含酒精濃度仍達每公升0.80毫
    克，始悉上情。徐承宰於肇事後，在職司犯罪偵查職權之機
    關未發覺何人為肇事者前，即主動向前往處理之桃園縣政府
    警察局中壢分局警員鍾天祐承認為肇事人，自首接受裁判。
二、證據名稱：
（一）被告徐承宰於警詢、偵訊及本院準備程序中之自白。
（二）告訴人許曾玉梅於偵查中之證述。
（三）本件被告之酒精測定值已達呼氣每公升0.80毫克，此有酒
      精濃度測試表一紙在卷可參，換算ＢＡＣ值為百分之○‧
      ○八，被告顯已達不能安全駕駛之程度，此外復有刑法第
      185 條之3 案件測試觀察紀錄表、桃園縣政府警察局汽車
      駕駛人酒後生理協調平衡檢測紀錄卡、桃園縣政府警察局
      舉發違反道路交通管理事件通知單各一紙，附於偵查卷宗
      可據。被告此部分自白與事實相符，應可採信。
（四）道路交通事故現場圖、道路交通事故調查報告表、衛生署
      桃園醫院診斷證明書、桃園縣政府警察局道路交通事故肇
      事人自首情形紀錄表、車損及現場照片。
（五）按汽車駕駛人有飲用酒類後其吐氣所含酒精濃度超過每公
      升0.25毫克以上者，不得駕車；又汽車行駛時，駕駛人應
      注意車前狀況，並隨時採取必要之安全措施，道路交通安
      全規則第114 條第1 項第2 款、第94條第3 項分別定有明
      文。被告為從事駕駛業務之人，對上開規定應知之甚稔，
      而依當時路況等情形，並無不能注意之情事，竟因酒後注
      意力不集中，已達不能安全駕駛之程度猶駕駛上開車輛，
      又於汽車行駛時疏未注意車前狀況，採取必要安全措施，
      不慎追撞前方由告訴人許曾玉梅所騎乘之腳踏車，致告訴
      人受有上述傷害，其有過失甚明。又其上述過失與告訴人
      受有上開傷害之結果間，並有相當之因果關係。
三、按被告行為後，刑法第185 條之3 業於100 年11月30日修正
    公布。修正前刑法第185 條之3 規定：「服用毒品、麻醉藥
    品、酒類或其他相類之物，不能安全駕駛動力交通工具而駕
    駛者，處1 年以下有期徒刑、拘役或科或併科15萬元以下罰
    金」，依修正後刑法第185 條之3 規定：「服用毒品、麻醉
    藥品、酒類或其他相類之物，不能安全駕駛動力交通工具而
    駕駛者，處二年以下有期徒刑、拘役或科或併科二十萬元以
    下罰金。（第1 項）因而致人於死者，處一年以上七年以下
    有期徒刑；致重傷者，處六月以上五年以下有期徒刑。（第
    2 項）」，比較修正前、後規定，修正後規定顯然並非有利
    於被告，依刑法第2 條第1 項前段規定，自應適用修正前刑
    法第185 條之3 規定。
四、按刑法上所謂業務，係指個人基於其社會地位繼續反覆所執
    行之事務，包括主要業務及其附隨之準備工作與輔助事務在
    內。此項附隨之事務，祇須與其主要業務有直接、密切之關
    係者，即可包含在業務概念中，而認其屬業務之範圍；又從
    事業務之人，就一定危險認識之能力較一般常人為高，故課
    以較高之注意義務。換言之，客觀上，其避免發生一定危險
    之期待可能性較常人為高，故其違反注意義務之可責性，自
    亦較重。行為人以駕駛為其附隨業務，不問其駕駛之時間是
    否係下班途中，均不能改變其應有之注意義務，故其駕駛之
    行為均不失為業務上行為之性質（最高法院97年度臺上字第
    6589號、89年度臺上字第5002號判決意旨參照）。查被告徐
    承宰受僱於「新亞銂股份有限公司」，有法務部- 健保資訊
    連結作業查詢1 紙在卷可參，其以擔任送貨司機為業，平日
    駕駛三噸半重之貨車載送水電材料，亦據被告自承在卷，自
    屬從事駕駛業務之人。是核被告所為，分別係犯修正前刑法
    第185 條之3 之服用酒類，不能安全駕駛動力交通工具而駕
    駛罪及同法第284 條第2 項前段之業務過失罪。起訴意旨原
    認被告係涉犯刑法第284 條第1 項前段之過失傷害罪，尚有
    未恰，惟此業經公訴檢察官當庭更正起訴法條為刑法第 284
    條第2 項前段之業務過失傷害罪。本院並踐行刑事訴訟法第
    95條第1 款後段之罪名告知程序，足保障被告之防禦權。被
    告所犯上開2 罪間，其犯意各別，行為互殊，應予分論併罰
    。另按道路交通管理處罰條例第86條第1 項關於汽車駕駛人
    酒醉駕車，因而致人受傷或死亡，依法應負刑事責任者，加
    重其刑至2 分之1 之規定，係就刑法第276 條第1 項之過失
    致人於死罪、同條第2 項之業務過失致人於死罪，同法第28
    4 條第1 項之過失傷害（及致重傷）罪、同條第2 項之業務
    過失傷害（及致重傷）罪之基本犯罪類型，對於加害人為汽
    車駕駛人，於從事駕駛汽車之特定行為時酒醉駕車，因而致
    人受傷或死亡之特殊行為要件予以加重處罰，已就上述刑法
    第276 條第1 、2 項，同法第284 條第1 、2 項各罪犯罪類
    型變更之個別犯罪行為予以加重，而成另一獨立之罪名，自
    屬刑法分則加重之性質（最高法院99年度臺非字第198 號判
    決參照），應依道路交通管理處罰條例第86條第1 項規定，
    就被告所犯業務過失傷害罪部分加重其刑。復被告於肇事後
    ，在職司偵查之機關尚未發覺其犯罪前，即主動向前往現場
    之處理人員當場承認為前開犯行，此有桃園縣政府警察局中
    壢分局道路交通事故肇事人自首情形紀錄表附卷可查，合於
    自首要件，爰依刑法第62條前段規定，減輕其刑，並依法先
    加後減之。爰審酌被告為從事駕駛業務之人，竟於飲酒後經
    測得之吐氣所含酒精成分達每公升0.80毫克，又因酒後不勝
    酒力，致肇本件車禍，足見被告顯已達不能安全駕駛動力交
    通工具之程度，竟駕駛車輛行駛於道路上，危及道路安全，
    枉顧其他用路人生命、財產之安全，又其為從事駕駛業務之
    人，於駕車時自應負有較高之注意義務，竟輕忽交通安全，
    又酒後駕車未善盡注意義務，而肇致本件車禍並因而使被害
    人受有前揭傷害，所生危害非輕，且迄未與告訴人達成和解
    ，惟兼衡被告之智識程度為高中畢業、生活狀況、犯罪情節
    ，犯後坦承犯行等一切情狀，分別量處如主文所示之刑，並
    均諭知易科罰金之折算標準，及依法定其應執行之刑及諭知
    易科罰金之折算標準，以示懲儆。
五、應適用之法條：
    刑事訴訟法第273 條之1 第1 項、第299 條第1 項前段、第
    300 條、第310 條之2 、第454 條第1 項，道路交通安全處
    罰條例第86條第1 項、修正前刑法第185 條之3 ，刑法第 2
    條第1 項前段、第284 條第2 項前段、第62條前段、第41條
    第1 項前段、第51條第5 款，刑法施行法第1 條之1 第1 項
    、第2 項前段。
六、如不服本判決，得自收受送達之翌日起10日內向本院提出上
    訴狀（應附繕本），其未敘述上訴理由者，應於上訴期間屆
    滿後20日內補提理由書狀於本院，上訴於臺灣高等法院。
本案經檢察官曾姿綺到庭執行職務。
中    華    民    國  100     年    12    月    30    日
                        刑事庭  法  官  游紅桃
以上正本證明與原本無異。
                                書記官  陳恩如
中    華    民    國  100     年    12    月    30    日
附錄本案論罪科刑法條：
修正前中華民國刑法第185 條之3
服用毒品、麻醉藥品、酒類或其他相類之物，不能安全駕駛動
力交通工具而駕駛者，處1 年以下有期徒刑、拘役或科或併科15
萬元以下罰金。
中華民國刑法第284 條（過失傷害罪）
因過失傷害人者，處6 月以下有期徒刑、拘役或5 百元以下罰金
，致重傷者，處1 年以下有期徒刑、拘役或5 百元以下罰金。
從事業務之人，因業務上之過失傷害人者，處1 年以下有期徒刑
、拘役或1 千元以下罰金，致重傷者，處3 年以下有期徒刑、拘
役或2 千元以下罰金。